臺灣臺北地方法院刑事判決　　　　　　　94年度訴緝字第38號
公 訴 人　臺灣臺北地方法院檢察署檢察官
被　　告　乙○○
上列被告因偽造文書等案件，經檢察官提起公訴（九十年度偵字
第一一四號、第八○七一號、九十一年度偵字第七○八九號），
本院判決如下：
    主  文
乙○○無罪。
    理  由
一、公訴意旨略以：被告乙○○與另案被告李家安、嚴俊明、甲○○（上三人均經本院以九十二年度訴字第九十三號判決，
    現均上訴由臺灣高等法院審理中）及金昶毅、丙○○、鍾陸
    益（以上三人均另案偵查審理）、陳敏隆（未據檢察官起訴
    ）等人，共同基於意圖為自己不法所有概括犯意之聯絡及行
    為之分擔，且均無意清償典價，而共組汽車竊盜及偽造車籍
    資料、證照集團，由金昶毅及另一名姓名年籍不詳之男子，
    於如附表一所示之失竊時間、失竊地點，持前端已經磨過，
    在客觀上足供兇器使用之螺絲起子，以破壞汽車門鎖之方式
    ，連續竊取如附表所示之「失竊車輛」，另案被告嚴俊明則
    向另案被告甲○○、丙○○取得照片，交由另案被告金昶毅
    透過鍾陸益自陳敏隆處取得偽造未經失竊之同廠牌、顏色、
    型式車輛（如附表所示之Ａ車）之車牌、車主身分證、車籍
    資料、證照等文件，再將偽造之車牌懸掛於該車上，使該贓
    車在外觀上成為未經失竊之車輛（如附表所示之Ｂ車），再
    由另案被告嚴俊明視如附表所示之Ａ車車主為男性或女性，
    分別聯絡另案被告甲○○、丙○○出面，持偽造如附表所示
    Ｂ車車主之身分證、車籍資料、證照等文件，聽從被告乙○○、另案被告李家安之指示，先背熟車主身分資料，再於如
    附表所示之Ｂ車典當時間，駕駛如附表所示之Ｂ車，前往如
    附表所示之當鋪，典當竊得之贓車，而行使偽造如附表所示
    Ｂ車之車牌、車主身分證、車籍資料及證照等文件，致使如
    附表所示各該當鋪人員查核該等車籍資料、證照時陷於錯誤
    ，誤以為另案被告甲○○、丙○○即為車主本人且所欲典當
    之車輛未經失竊，來源並非不法等情，並進而交付如附表所
    示之典價與另案被告甲○○、丙○○，再由二人將典當所得
    之款項交與另案被告李家安，每典當成功一次，另案被告甲○○、丙○○即可從中取得一成之報酬。因認被告乙○○係
    涉犯刑法第二百十六條、第二百十條、第二百十一條、第二
    百十二條之行使偽造私文書、公文書、特種文書、第二百十
    七條偽造印章、印文、署押、第二百十八條第一項偽造公印
    文、第三百二十一條第一項第三款之加重竊盜、第三百三十
    九條第一項、第三項之詐欺取財既遂及未遂等罪嫌云云。
二、按被告或共犯之自白，不得作為有罪判決之唯一證據，仍應
    調查其他必要之證據，以察其是否與事實相符。又按犯罪事
    實應依證據認定之，無證據不得認定其犯罪事實。不能證明
    被告犯罪者，應諭知無罪之判決，刑事訴訟法第一百五十六
    條第二項、第一百五十四條第二項、第三百零一條第一項分
    別定有明文。又共犯不利於己之陳述，固得採為其他共犯犯
    罪之證據，惟此項不利之陳述，須無瑕疵可指，而就其他方
    面調查，又與事實相符，始得採為其他共犯被告犯罪事實之
    認定。其目的，乃欲以補強證據擔保共犯自白之真實性，以
    避免錯誤之裁判，故以補強證據之存在，限制自白在證據上
    之價值，此亦經最高法院著有九十三年度台上字第一七一○
    號、第六○二七號判決足供參照。
三、公訴人認被告乙○○涉有上揭竊盜、行使偽造文書及詐欺等
    犯行，無非係以共犯另案被告金昶毅、嚴俊明、丙○○及甲○○等人於警詢中之指述為其主要論據。訊據被告堅詞否認
    有上揭竊盜、行使偽造文書及詐欺犯行，辯稱：伊並未參與
    被告李家安等人所組之竊車偽造車籍典當集團，亦未曾與另
    案被告丙○○、甲○○至當舖典當贓車之行為等語。經查：
    另案被告金昶毅、嚴俊明、甲○○、丙○○等人固分別於警
    詢中指述被告係綽號「阿宏」之人，參與該金昶毅竊車典當
    集團，並與另案被告李家安共同指使車手（即丙○○、甲○○）至當舖典當贓車，金昶毅於警詢中指述：「乙○○人犯
    照片之人就是我第一次筆錄所述綽號『阿宏』之人無誤，我
    可以確認。」云云（見九十年偵字第八○七一號卷第四十五
    頁背面）、嚴俊明於警詢中供稱：「乙○○人犯照片之人就
    是綽號『阿宏』之人無誤，我可以確認」云云（見九十年偵
    字第一一四號卷第一四二頁背面）、丙○○於警詢中指稱：
    「相片中之人乙○○就是我前筆錄中所稱綽號『阿宏』之男
    子」云云（見九十年偵字八○七一號卷第八十七頁背面）、
    甲○○於警詢中又供認：「人犯照片乙○○就是我前述筆錄
    所述綽號『阿宏』瘦高男子之人，我可以明確指認。」云云
    （見九十年偵字第八○七一號卷第九十六頁背面），惟上揭
    共犯之指認程序，依筆錄記載觀之，均係在警詢中，警員單
    獨持被告之照片，供共犯指認下所為，難認已避免發生誘導
    指認之情形，此一指認程序即存有重大瑕疵（此可參照內政
    部警政署警察機關實施指認犯罪嫌疑人程序要領規定），共
    犯之指認內容自存有誤認之可能；本院審理時經傳拘金昶毅
    、丙○○均未到庭。再查，金昶毅於上揭警詢指認被告後，
    於偵查中檢察官詢問時供稱：「（問乙○○及李家安參與何
    事？）他們只是我朋友，沒有參與我們的犯行。」等語（見
    九十年偵字八○七一號卷第二六四頁背面）已經更易前詞；
    嚴俊明於本院另案審理時，並未指證被告如何與丙○○、甲○○共同典當贓車之犯行，且於本院告知其金昶毅警詢之證
    詞時則辯稱：伊不知他們間在做什麼事等語，亦與上揭指述
    內容有所出入；丙○○於上揭警詢中指述被告時，又供稱：
    伊受「董仔」之命交付照片、偽造證照，再由「阿宏」即被
    告駕車帶同伊及「董仔」（本院於九十二年度訴字第九十三
    號判決認定係被告李家安）至當舖典當贓車云云，若果無訛
    ，則警員提供被告、李家安之照片供丙○○指認時，其應可
    明確指認被告即「阿宏」、另案被告李家安即「董仔」之人
    ，何以於提供另案被告李家安照片供指認時，竟供稱：「李
    家安我不認識」、「看照片沒辦法明確指認」等語，足證單
    以照片之指認，有誤認之危險，其警詢之指認仍非無疑問；
    甲○○於偵查、本院審理中數次當面指認交付偽造證件及陪
    同其至當舖典當贓車綽號「董仔」之人即同案被告李家安，
    惟於本院於審理時命其當面指認被告是否即其所指稱「阿宏
    」之人，甲○○結證稱：「我對他沒有印象」等語，並未指
    認被告為共犯「阿宏」之人，再詢之為何警詢時指認被告即
    為「阿宏」則供稱：警詢時指認被告之照片髮型、胖度跟伊
    所認識之「阿宏」相似，但臉型不同，伊在指認時印象不深
    ，係警員拿照片要伊指認等語，足徵甲○○於警詢中受警員
    提示被告之照片供指認，已發生因誘導而錯誤指認之情形，
    衡之甲○○於本院審理時，一再指認係同案被告李家安陪同
    其典當贓車之事實，若其可確定被告即係與李家安共犯「阿
    宏」之人，豈有於本院命其指認時故意不指認，而為被告隱
    匿罪責之理，甲○○於本院審理時之證詞，應堪以採信。綜
    上，就被告是否與另案被告李家安共犯「阿宏」之人，上揭
    共犯另案被告等於警詢中之指認，程序上均有重大瑕疵，或
    於偵查中、本院審理時已經變易前詞，否認警詢中之指認為
    真實，或所指認之內容多有疑義，渠等共犯之自白，均難認
    與事實相符，本院於審理時經傳訊起訴書所載取得贓車同式
    偽造證照之人鍾陸益到庭作證，亦證稱：不認識被告等語，
    復查檢察官所指被告竊盜、行使偽造文書及詐欺犯行，除以
    共犯自白為其唯一之證據以外，於審理時亦未舉出任何補強
    證據，以證明上揭指認與事實相符，復查無其他積極之證據
    足證被告有上揭犯行，依上開論述，不能證明被告犯罪，自
    應為無罪判決之諭知。
四、本案既經判決無罪，則臺灣板橋地方法院檢察署檢察官移送
    併辦之該署九十二年度偵字第一一四二二號，即非本院所得
    審究，應退回檢察官另為適法之處理，附此敘明。
據上論斷，應依刑事訴訟法第三百零一條第一項前段，判決如主
文。
本案經檢察官陳淑雲到庭執行職務
中  華  民  國　  九十四　　年　　五　　月　　十二　　日
　　　　　　　臺灣臺北地方法院刑事第十四庭
                     審判長法 官  吳靜怡
                        　 法 官  吳冠霆
                           法 官  王綽光
以上正本證明與原本無異。
如服本判決，應於判決送達後十日內，向本院提出上訴狀。
     　　　　　　　　　　 書記官　蔡梅蓮
中  華  民  國　  九十四　　年　　五　　月　　十八　　日
